【裁判字號】    97,家聲,19
【裁判日期】    970731
【裁判案由】    變更子女姓氏
【裁判全文】
臺灣基隆地方法院民事裁定              97年度家聲字第19號
聲  請  人  乙○○
                    （
利害關係人  甲○○
                    （
利害關係人  丙○○
                    （
上列聲請人聲請變更姓氏事件，本院裁定如下：
    主  文
准乙○○之姓氏變更為母姓「李」（即「李欣璇」）。
程序費用新臺幣壹仟元由聲請人負擔。
    理  由
一、按「有下列各款情形之一，且有事實足認子女之姓氏對其有
    不利之影響時，父母之一方或子女得請求法院宣告變更子女
    之姓氏為父姓或母姓：(一)父母離婚者。(二)父母之一方或雙方
    死亡者。(三)父母之一方或雙方生死不明滿三年者。(四)父母之
    一方曾有或現有未盡扶養義務滿二年者。」民法第1059條第
    ５項定有明文。此乃因姓氏為姓名權，具有社會人格之可辨
    識性，與身分安定及交易安全有關，且姓氏尚具有家族之表
    徵，故賦予父母有選擇權；倘因應情事變更，有事實足認子
    女之姓氏對其有不利之影響時，父母之一方或子女自得請求
    法院宣告變更子女之姓氏為父姓或母姓。惟聲請法院宣告變
    更姓氏，必須符合上開４種情形之一，且必須有事實足認子
    女之目前姓氏對其有不利影響時，始得為之；否則即屬應不
    准許，此為當然之解釋。
二、本件聲請意旨略以：伊父母於民國（下同）84年離婚，伊父
    從未盡撫養義務，均由伊母獨立撫養。伊對伊父之印象，就
    是愛賭，曾為躲債而連夜搬家；且常對伊母實施暴力，伊曾
    被惡夢驚醒；伊自幼即住在外公及阿姨家，全家僅伊不同姓
    ，妹妹常會問伊為何與伊等不同姓？同學亦會問：為何僅伊
    姓湯？竊竊私語及猜疑，令伊心靈受創甚深，……無形之折
    磨與困擾，令伊不快樂，亦令伊母輝不去家暴陰影；又因伊
    從父姓，外公會對伊產生排斥，……，綜上，足認伊從父姓
    「湯」，對伊顯有不利之影響，為此依民法第1059條第５項
    規定，請求宣告變更伊之姓氏為母姓（即「李欣璇」）等語
    。並提出聲請人父母之「離婚協議書」影本、戶籍謄本及聲
    請人父母之「監護權協議書」影本各１件為證。
三、查聲請人主張之上開事實，業據提出聲請人父母之「離婚協
    議書」影本、戶籍謄本及聲請人父母之「監護權協議書」影
    本各１件為證，經核：乙○○確為利害關係人丙○○與甲○
    ○所生，從父姓「湯」，且其父母已離婚，合於民法第1059
    條第５項第１款之規定；而依聲請人所陳，伊因父母離婚，
    自幼即與母系親屬共同生活，因從父姓「湯」，對伊目前之
    處境造成莫大之困擾，然其父丙○○經本院合法通知，竟不
    聞不問，拒不到場陳述意見，表示關心；綜合上情，應認聲
    請人從父姓「湯」，對其確有不利之影響，是本件聲請人之
    聲請與法相符，應予准許，爰准予變更乙○○之姓氏為母姓
    （即「李」欣璇），如主文第１項所示。
四、依非訟事件法第21條第１項前段，裁定如主文。
中    華    民    國    97    年    7    月    31    日
                  家事法庭法      官  林金發
以上正本係照原本作成。
如不服本裁定，應於本裁定送達後10日內向本院提出抗告狀，並
繳納抗告裁判費新臺幣1,000.元，抗告於本院合議庭。
中    華    民    國    97    年    7     月    31    日
                          法院書記官  陳錦進


司法院資訊處製作；財團法人民間司法改革基金會備份。
